【裁判字號】    97,簡上,803
【裁判日期】    980109
【裁判案由】    竊佔
【裁判全文】
臺灣高雄地方法院刑事判決             97年度簡上字第803號
上  訴  人
即  被  告  乙○○
選任辯護人  王叡齡 律師
            陳建誌 律師
上列上訴人因竊佔案件，不服臺灣高雄地方法院高雄簡易庭於中
華民國97年7 月29日以97年度審簡字第1053號第一審判決（聲請
簡易判決處刑案號：臺灣高雄地方法院檢察署97年度偵字第7476
號），提起上訴，本院判決如下：
    主  文
上訴駁回。
    事  實
一、乙○○於民國79年10月間購入高雄市前鎮區○○○○段1195
    地號土地，權利範圍160 分之1 ，及門牌號碼高雄市○鎮區
    ○○街4 巷8 號1 樓之房屋，其明知屋前空地係全體共有人
    所共有，其應有部分僅為160 分之1 ，竟意圖為自己不法之
    利益，未經全體共有人之同意，自91年起（起訴書誤載為92
    年），將其屋前共有空地（下或稱系爭土地）以水泥磚塊墊
    高40公分，鋪設面積17.29 平方公尺之水泥平台，放置其私
    人洗衣機、鞋櫃及資源回收等物品，以此方式竊佔其屋前共
    有空地，致其他共有人就上開土地之使用受到限制，且汽機
    車無法自該處通行，嗣經該社區住戶丙○○提出告訴，始悉
    上情。
二、案經丙○○訴由臺灣高雄地方法院檢察署檢察官偵查起訴。
    理  由
一、證據能力部分
（一）按被告以外之人於審判外之陳述不得作為證據，刑事訴訟
      法第159條第1項定有明文。查本件證人丙○○在於檢察事
      務官詢問時所為之陳述，為被告以外之人於審判外之陳述
      ，屬於傳聞證據，且被告於本院準備程序中對於證人丙○
      ○上開詢問筆錄之證據能力，有所爭執，是依上開規定，
      無證據能力。
（二）按被告以外之人於偵查中向檢察官所為之陳述，除顯有不
      可信之情況者外，得為證據。刑事訴訟法第159條之1第2
      項定有明文。被告以外之人於偵查中向檢察官所為陳述，
      雖為審判外之陳述，然依刑事訴訟法之規定，檢察官係代
      表國家偵查犯罪、實施公訴，依法有訊問被告、證人、鑑
      定人權利之人；且於實務運作時，檢察官偵查中向被告以
      外之人所取得之陳述，原則上均能遵守法律規定，不致於
      違法取供，故可信度極高，自得為證據。本院審酌證人丙
      ○○、黃登科於偵查中向檢察官所為陳述，並無非法取供
      等非任意之陳述，亦無其他足認該陳述有何顯不可信之情
      事，且經具結，依上開規定，該陳述得作為本案證據。
（三）被告以外之人於審判外之陳述，雖不符前4條之規定，而
      經當事人於審判程序同意作為證據，法院審酌該言詞陳述
      或書面陳述作成時之情況，認為適當者，亦得作為證據，
      刑事訴訟法第159條之5第1項定有明文。本案被告及檢察
      官均對本院所引用下列證據，同意作為本案證據使用，本
      院審酌各該證據作成之情況，並無不法取供等非任意性情
      況，認為適當，爰依上開規定作為證據。
二、訊據被告乙○○固坦認有鋪設水泥平台於上開共有空地，惟
    矢口否認涉有何竊佔犯行，並辯稱：係為解決積水問題才鋪
    設本案水泥平台，且該水泥平台是開放空間，任何人都可使
    用，沒有任何不法之竊佔意圖，況且該水泥平台興建時間在
    86 年 以前，亦已逾10年追訴權時效云云。惟查：
（一）被告僅為高雄市前鎮區○○○○段1195地號土地之共有人
      ，應有部分160 分之1 ，有土地登記謄本在卷足稽。而被
      告於前揭共有土地鋪設高40公分、面積17.29 平方公尺之
      水泥平台一節，亦為被告所不爭執，並經臺灣高雄地方法
      院檢察署檢察事務官於96年12月28日現場勘驗在案，有該
      署勘驗筆錄1 份及現場照片在卷可按（見偵查卷第20至22
      頁），且有高雄市政府地政處前鎮地政事務所97年1 月11
      日複丈成果圖1 份及97年11月25日高市地鎮二字第097001
      0902號函在卷可稽（見偵查卷第24頁、本院卷第74頁），
      堪認屬實。
（二）被告雖辯稱：本案水泥平台係86年以前興建，已逾10年追
      訴權時效云云。惟查，本案水泥平台係於91年所鋪設乙情
      ，業據證人丙○○於本院審理中具結證稱：本案水泥平台
      係於91、92年所鋪設，先蓋鐵棚及密閉空間，後再蓋平台
      ，兩者約隔3天，是接連著蓋等語（見本院卷第91頁），
      核與證人吳月華於本院審理中具結證稱：系爭土地上鐵厝
      是我和被告一起蓋的，當時是91年，蓋完鐵厝後，被告才
      鋪設水泥平台，因為我從91年開始擔任鄰長，所以印象深
      刻等語情節互核一致（見本院卷第107 至110 頁）。是本
      件被告竊佔行為完成時，應既係在91年間，被告抗辯本案
      水泥平台係86年以前興建，本件已逾追訴權時效云云，顯
      屬卸責之詞，不足採信。
（三）至證人甲○○雖於本院審理證稱：上證六照片中小女孩是
      我，當時我國小，約79至85年等語。然上證六照片水泥平
      台與鐵厝與本案系爭土地水泥平台與鐵厝並不相同，此亦
      為辯護人所不爭執（見本院卷第115頁），是縱使上證六
      照片中之水泥平台與鐵厝於85年前所興建，亦難逕認本案
      系爭土地水泥平台興建時間與其相同，是上證六照片及證
      人甲○○之證述內容，不足以動搖本院基於前開積極證據
      所認定之事實，而難為有利被告認定之佐憑。至被告雖聲
      請傳喚證人黃登科乙節，因從卷內照片即可知悉積水的狀
      況及是否改變原有狀態的使用，是本院認無傳喚證人黃登
      科之必要，併此說明。
（四）被告固辯稱：舖設水泥平台係為解決積水問題，且該水泥
      平台是開放空間，任何人都可使用，沒有任何不法之竊佔
      意圖云云。然查被告以水泥磚塊墊高40公分，鋪設面積17
      .29 平方公尺之水泥平台，外觀上已改變系爭土地原有狀
      態，另舖設水泥平台之系爭土地，乃供該處居民出入使用
      之巷道，被告未經同意在系爭土地上舖設水泥平台，亦影
      響往來交通之效用，且被告舖設上開水泥平台後於其上放
      置其私人洗衣機、鞋櫃及資源回收等物品乙情，為被告所
      不爭執（見本院卷第78頁），核與證人丙○○、吳月華於
      本院審理時之指述相符（見本院卷第92、108 頁），並有
      照片在卷可佐（見偵查卷第7 至9 頁），足徵被告實有違
      反共有土地從來之使用，排除共有人對於系爭土地之占有
      管領狀態，納入自己實力支配範圍而佔為己用，重新建立
      支配管領力之意，並非僅單純解決積水或偶爾為之之意。
      被告未經共有人之同意即擅自鋪設上開水泥平台，排除他
      人使用系爭土地，其不法所有意圖甚明，顯已構成竊佔事
      實，其空言辯稱：並無竊佔犯意云云，委無足取。從而，
      本件事證明確，被告上開犯行洵堪認定。
三、按刑法第320 條第2 項之竊佔罪，為即成犯，於其竊佔行為
    完成時犯罪即成立，以後之繼續竊佔乃狀態之繼續，而非行
    為之繼續，最高法院66年度臺上字第3118號著有判例意旨可
    資參照。而本件被告竊佔行為完成時，既係在91年間，則本
    件被告行為後，有關論罪科刑所適用之刑法業於94年2 月2
    日修正公布，並於95年7 月1 日起施行，自應比較新舊法，
    茲查：
（一）關於法定刑罰金刑部分，刑法分則編各罪所定罰金之貨幣
      單位原為銀元，且依修正前刑法第33條第5款規定，罰金
      刑為1銀元以上，而有關罰金倍數之調整及銀元與新臺幣
      之折算標準，則定有「罰金罰鍰提高標準條例」及「現行
      法規所定貨幣單位折算新臺幣條例」，除罰金以1銀元折
      算3元新臺幣外，並將72年6月26日以前修正之刑法部分條
      文罰金數額提高2至10倍，其後修正者則不再提高倍數；
      嗣修正後刑法第33條第5款則將罰金刑提高為新臺幣1,000
      元以上，並以百元計算之，且因刑法第33條第5款所定罰
      金貨幣單位既已改為新臺幣，刑法分則編各罪所定罰金之
      貨幣單位亦應配合修正為新臺幣，且考量刑法修正施行後
      ，不再適用「現行法規所定貨幣單位折算新臺幣條例」，
      為使刑法分則編各罪所定罰金之最高數額與刑法修正前趨
      於一致，爰增訂刑法施行法第1條之1規定，將刑法分則編
      各罪所定罰金之貨幣單位均改為新臺幣，並將72年6 月26
      日以前修正之刑法部分條文罰金數額提高為30倍，其後修
      正者則提高為3倍。是以刑法分則編各罪所定罰金刑之最
      高數額，於上開規定修正後仍屬一致，並無不同；但其罰
      金刑之最低數額，修正前為銀元1元即新臺幣3元以上，因
      修正後已提高為新臺幣1,000元以上，自以修正前之規定
      較為有利。
（二）修正前刑法第41條第1項前段規定：「犯最重本刑為5年以
      下有期徒刑以下之刑之罪，而受6個月以下有期徒刑或拘
      役之宣告，因身體、教育、職業、家庭之關係或其他正當
      事由，執行顯有困難者，得以1元以上3元以下折算1日，
      易科罰金。」，又易科罰金折算標準，依修正前罰金罰鍰
      提高標準條例第2條前段規定（現已刪除），就其原定數
      額提高為100 倍折算1日，如以最高之銀元300元（即新臺
      幣900元）折算為1日較之現行刑法第41條第1項前段：「
      犯最重本刑為5年以下有期徒刑以下之刑之罪，而受6個月
      以下有期徒刑或拘役之宣告者，得以新臺幣1000、2000或
      3000元折算1日，易科罰金。」之規定，上開刑法修正前
      後之易科罰金折算標準，以修正前刑法之規定，較有利於
      被告。
（三）綜上，依整體比較之結果，以適用行為時之舊法於被告較
      為有利，爰依刑法第2條第1項前段之規定，適用行為時即
      修正前之刑法規定予以論處。
三、核被告所為，係犯刑法第320 條第2 項之竊佔罪，應依同條
    第1 項之規定處斷（原審漏引第320 條第1 項）。原審以被
    告罪證明確，因而依刑事訴訟法第449 條第1 項、第3 項、
    第454 條第2 項，刑法第2 條第1 項前段、第320 條第2 項
    、第1 項、修正前刑法第41條第1 項前段，修正前罰金罰鍰
    提高標準條例第2 條，刑法施行法第1 條之1 之規定，並審
    酌被告貪圖不法私利，任意竊佔屋前空地，及其犯罪動機、
    目的、手段、犯後態度等一切情狀，量處有期徒刑4 月，併
    諭知易科罰金之折算標準，復依中華民國九十六年罪犯減刑
    條例第2 條第1 項第3 款、第7 條之規定，減其上開宣告刑
    2 分之1 ，認事用法核無違誤。被告雖以上開辯詞提起上訴
    ，惟經本院調查證據之後，認其上訴意旨與事實不符，已如
    上述，為無理由，應予駁回。
四、據上論斷，應依刑事訴訟法第455 條之1 第1 項、第3 項、
    第364條、第368 條，判決如主文。
中    華    民    國    98    年    1     月    9     日
                  刑事第十六庭    審判長法  官  李代昌
                                        法  官  文昌
                                        法  官  吳芝瑛
以上正本證明與原本無異。
不得上訴。
中    華    民    國    97    年    1     月    10    日
                                        書記官  林麗文
附錄本件論罪科刑適用之法條：
中華民國刑法第320條
意圖為自己或第三人不法之所有，而竊取他人之動產者，為竊盜
罪，處5 年以下有期徒刑、拘役或新臺幣15,000 元以下罰金。
意圖為自己或第三人不法之利益，而竊佔他人之不動產者，依前
項之規定處斷。
前二項之未遂犯罰之。


司法院資訊處製作；財團法人民間司法改革基金會備份。
